臺灣嘉義地方法院民事判決
                                    109年度嘉簡字第565號
原      告  台新國際商業銀行股份有限公司

法定代理人  尚瑞強  
訴訟代理人  蔡麗娟  
            洪敏智  
被      告  林淑芬  


            呂宇弘  

            呂宇祥  




            呂桂誼  

上列當事人間撤銷遺產分割登記等事件，本院於民國110 年1月1
2日言詞辯論終結，判決如下：
    主   文
被告間就被繼承人呂進榮所遺如附表所示之不動產，於民國107
年4月25日所為遺產分割協議之債權行為及民國107 年5 月25 日
所為分割繼承登記之物權行為，均應予撤銷。
被告呂宇弘、呂宇祥應將如附表所示之不動產於民國107 年5 月
25日以分割繼承為登記原因之所有權移轉登記予以塗銷，並回復
為被告全體公同共有。
訴訟費用由被告連帶負擔。
    事實及理由
壹、程序方面：
    按訴狀送達後，原告不得將原訴變更或追加他訴，但訴訟標
    的對於數人必須合一確定時，追加其原非當事人之人為當事
    人者，不在此限，民事訴訟法第255條第1項第5款定有明文
    。查原告起訴請求原列林淑芬、呂**、呂宇祥為被告，因被
    繼承人呂進榮之繼承人均無拋棄繼承，自應以其協議分割全
    體繼承人為被告，則原告於民國109年9月9日出具民事準備
    一狀更正被告呂**為呂宇弘，後於109年10月16日出具民事
    準備二狀追加被告呂桂誼為被告，因本件為必要共同訴訟，
    合於前揭規定，應予准許。
貳、實體方面：
一、原告主張：被告即債務人林淑芬尚積欠原告新臺幣（下同）
    399,342元及利息尚未清償，業經取得臺灣臺中地方法院98
    年度司促字第9865號支付命令及確定證明書在案，被告林淑
    芬、呂宇弘、呂宇祥、呂桂誼（下稱被告林淑芬等4人）之
    被繼承人呂進榮於107年4月25日死亡，遺有如附表所示之不
    動產，被告林淑芬等4人於107年4月25日就如附表所示不動
    產作成遺產分割協議，將如附表所示之不動產分歸予被告呂
    宇弘、呂宇祥2人所有，並於107年5月25日辦理分割繼承登
    記。上開行為當屬被告林淑芬將其可繼承之遺產無償讓與予
    被告呂宇弘、呂宇祥，且有害於原告之債權，爰依民法第24
    4條第1項、第4項規定，提起本件訴訟等語。並聲明：如主
    文第1 、2項所示。
二、被告林淑芬等4人陳明同意原告將如附表所示不動產回復為
    公同共有之請求，對本件訴訟標的為認諾之意思表示。
三、本院之判斷：
  ㈠按債務人所為之無償行為，有害及債權者，債權人得聲請法
    院撤銷之；前條撤銷權，自債權人知有撤銷原因時起，1 年
    間不行使，或自行為時起，經過10年而消滅，民法第244 條
    第1 項、第245 條分別定有明文。是債權人主張第244 條之
    撤銷權時，就除斥期間有無經過，雖當事人未有主張或抗辯
    ，法院亦應先為調查認定，以為判斷依據。查原告於109年1
    月16 日申請如附表所示不動產之土地登記謄本，方知系爭
    不動產已辦理分割繼承登記予被告呂宇弘、呂宇祥名下，有
    中華電信股份有限公司數據通信分公司109 年9 月2日數府
    三字第1090002392號函送資料可稽，而原告於109 年8月21
    日向本院提起本件訴訟，有起訴狀上收狀章可稽，則原告提
    起本件撤銷訴訟，未逾法定1 年除斥期間，程序上並無不合
    ，合先敘明。
　㈡原告主張之上開事實，業據其提出之臺灣臺中地方法院98年
    度司促字第9865號支付命令及確定證明書、被繼承人呂進榮
    之除戶謄本、繼承系統表、繼承人戶籍謄本等為證，並有本
    院調取如附表所示不動產之分割繼承登記資料及財政部南區
    國稅局嘉義縣分局109年8月28日南區國稅局嘉縣營所字第10
    91244944號檢送被繼承人遺產稅申報資料、本院調取之拋棄
    繼承案件查詢資料、被告林淑芬之電子閘門財產所得調件明
    細表等在卷可稽，被告林淑芬等4人則於本院言詞辯論期日
    為認諾之表示，堪信前開原告主張之事實為真正。
  ㈢按當事人於言詞辯論時為訴訟標的之認諾者，應本於其認諾 
    為該當事人敗訴之判決，民事訴訟法第384 條定有明文。是
    倘被告於言詞辯論期日時為訴訟標的之認諾，法院即應不調
    查原告所主張為訴訟標的之法律關係是否果屬存在，而以認
    諾為該被告敗訴之判決基礎。查本件被告林淑芬等4 人於11
    0 年1月12日本院言詞辯論期日當庭表示認諾原告之主張，
    業經記明筆錄在卷可稽（本院卷第211至212頁），揆諸前揭
    規定，本院應本於被告林淑芬等4 人之認諾，而為被告林淑
    芬等4 人敗訴之判決。
四、綜上所述，原告依據民法第244 條第1 項、第4 項規定，請
    求被告林淑芬等4人就如附表所示不動產所為遺產分割協議
    之債權行為、所為分割繼承登記之物權行為均應予撤銷，及
    請求被告呂宇弘、呂宇祥應將如附表所示不動產所為之分割
    繼承登記予以塗銷、回復為公同共有，均為有理由，應予准
    許，爰判決如主文第1項及第2項所示。
五、訴訟費用負擔之依據：民事訴訟法第78條、第85條第2 項。
中　　華　　民　　國　　110 　年　　1 　　月　　26　　日
                  臺灣嘉義地方法院嘉義簡易庭
                              法  官  羅紫庭 
以上正本係照原本作成。
如對本判決上訴，須於判決送達後20日內向本庭（嘉義市○○路
000○0號）提出上訴狀（均須按他造當事人之人數附繕本）。如
委任律師提起上訴者，應一併繳納上訴審裁判費。
中　　華　　民　　國　　110 　年　　1 　　月　　26　　日
　　　　　　　　　　          書記官　葉昱琳
附表：
編號 種類 財產所在或名稱 面積（平方公尺） 權利範圍 1 土地 嘉義縣○○鄉○○段00000地號土地 469 4分之1 2 土地 嘉義縣○○鄉○○段00000地號土地 14 4分之1